【裁判字號】    95,交訴,104
【裁判日期】    950828
【裁判案由】    過失致死等
【裁判全文】
臺灣板橋地方法院刑事判決             95年度交訴字第104號
公  訴  人  臺灣板橋地方法院檢察署檢察官
被      告  甲○○
                      號1樓
上列被告因過失致人於死等案件，經檢察官提起公訴〔９５年度
偵字第１４０４８號〕。本院合議庭評決由受命法官獨任進行簡
式審判程序。茲判決如下：
    主  文
甲○○從事業務之人，因業務上之過失致人於死，處有期徒刑壹
年。
    事  實
壹、甲○○係營業小貨車司機，為從事業務之人。民國〔下同〕
    ９５年６月３日上午９時許，駕駛牌照號碼５２９－ＪＶ號
    營業小貨車，沿臺北縣土城市○○路由「西向東」往同縣中
    和市方向前行，途經上址環河路３公里７５０公尺處〔起訴
    書載為『３Ｋ＋７５０公里』〕，應注意駕駛人駕駛汽車，
    應遵守道路交通標誌、標線、號誌之指示，並服從執行交通
    勤務之警察或依法令執行指揮交通及交通稽查任務人員之指
    揮，按諸當時天候晴、日間自然光線、市區○○道路○路面
    乾燥無缺陷、無障礙物、視距良好等情狀，並無不能注意之
    情事，竟疏未注意，跨越分向限制線〔雙黃實線〕，駛入對
    向車道，撞及沿上址環河路由「東向西」行駛，依序駕駛牌
    照號碼Ｊ９Ｌ－６５５號、Ｊ９Ｙ－５０６號重機車之丙○
    ○、乙○○，丙○○、乙○○人車倒地，致〔一〕丙○○頭
    胸部外傷、顱內出血，經送醫急救，延至同年月３日上午９
    時３５分往生。〔二〕乙○○受有肢體多處擦挫傷之傷害；
    甲○○對於未發覺之本罪自首，嗣併接受裁判。
貳、案經乙○○告訴、臺北縣政府警察局海山分局報告臺灣板橋
    地方法院檢察署檢察官，暨同署檢察官自動檢舉偵查起訴。
    理  由
壹、上揭事實，業據被告坦承不諱〔參見本院準備程序筆錄、簡
    式審判筆錄〕，核與〔一〕被害人丙○○之父丁○○指述被
    害情節〔參見偵卷第１２頁至第１４頁、相驗卷第４７頁背
    面〕。〔二〕告訴人乙○○指訴被害情節〔參見偵卷第１５
    頁至第１８頁〕，偵查時結證情節〔參見相驗卷第４８頁正
    面〕。〔三〕證人陳鎮宇結證情節〔參見相驗卷第４７頁背
    面〕，互核相符，復有〔一〕臺北縣立醫院死亡通知單〔附
    偵卷第２９頁〕。〔二〕臺北縣立醫院診斷證明書〔附偵卷
    第３０頁〕。〔三〕道路交通事故調查報告表、現場圖〔附
    偵卷第３０頁至第３５頁〕。〔四〕現場照片〔附偵卷第４
    ３頁至第５０頁、第５５頁至第６２頁〕。〔五〕臺灣板橋
    地方法院檢察署相驗筆錄、相驗屍體證明書、驗斷書〔附相
    驗卷第４６頁、第５１頁至第５８頁〕等足佐，堪認被告自
    白情節與事實相符，足為認定上揭事實之依據；本件事證明
    確，被告之上揭犯行，堪予認定。
貳、被告為事實欄所示行為後，刑法業經  總統於９４年２月２
    日以總統華總一義字第０９４０００１４９０１號令修正公
    布第１～３、５、１０、１１、１５、１６、１９、２５～
    ２７、第四章章名、２８～３１、３３～３８、４０～４２
    、４６、４７、４９、５１、５５、５７～５９、６１～６
    ５、６７、６８、７４～８０、８３～９０、９１－１、９
    ３、９６、９８、９９、１５７、１８２、２２０、２２２
    、２２５、２２９－１、２３１、２３１－１、２９６－１
    、２９７、３１５－１、３１５－２、３１６、３４１、３
    ４３條條文；增訂第４０－１、７５－１條條文；刪除第５
    ６、８１、９４、９７、２６７、３２２、３２７、３３１
    、３４０、３４５、３５０條條文；並自９５年７月１日施
    行。現行刑法第２條第１項規定：「行為後法律有變更者，
    適用行為時之法律。但行為後之法律有利於行為人者，適用
    最有利於行為人之法律。」，其中〔一〕刑法第２７６條第
    ２項規定：「從事業務之人，因業務上之過失犯前項之罪者
    ，處五年以下有期徒刑或拘役，得併科三千元以下罰金。」
    ，第２８４條第２項前段規定：「從事業務之人，因業務上
    之過失傷害人者，處一年以下有期徒刑、拘役或一千元以下
    罰金。」，惟現行刑法第３３條第５款規定「罰金：新臺幣
    一千元以上，以百元計算之。」。修正後罰金刑最低度重於
    行為時法，新法非有利於行為人。〔二〕現行刑法第５５條
    修正為「一行為而觸犯數罪名者，從一重處斷。但不得科以
    較輕罪名所定最輕本刑以下之刑。」。上開條文但書係科刑
    限制，為法理之明文化，非屬法律變更〔最高法院９５年第
    ８次刑事庭會議決議意旨參照〕。〔三〕行為時刑法第６２
    條規定「對於未發覺之罪自首而受裁判者，減輕其刑。但有
    特別規定者，依其規定。」。現行刑法第６２條規定「對於
    未發覺之罪自首而受裁判者，『得』減輕其刑。但有特別規
    定者，依其規定。」。比較新、舊法律，新法非有利於行為
    人。
參、核被告所為，係犯修正前刑法第２７６條第２項之業務過失
    致人於死罪、同法第２８４條第２項前段之業務過失致傷害
    罪；其以一過失行為觸犯上開貳罪，為想像競合犯，應從一
    重之業務過失致人於死罪處斷；被告對於未發覺之本罪自首
    ，此有臺北縣政府警察局海山分局道路交通事故肇事人自首
    情形紀錄表足稽〔附偵卷第２５頁〕，嗣併接受裁判，依法
    減輕其刑；爰審酌被告過失情節、所致之危害，暨犯罪後態
    度等一切情狀，量處如主文所示之刑。
據上論斷，應依刑事訴訟法第２７３條之１第１項、第２９９條
第１項前段，刑法第２條第１項前段，修正前刑法第２７６條第
１項、第２８４條第２項前段、第５５條、第６２條前段，罰金
罰鍰提高標準條例第１條前段，判決如主文。
本案經檢察官蔡元仕到庭執行職務。
中    華    民    國    95    年    8     月    28    日
                  交通法庭  法  官      陳福來
上正本證明與原本無異。
如不服本判決應於送達後十日內向本院提出上訴狀。
                            書記官      林兆嘉
中    華    民    國    95    年    8     月    28    日
附錄本案論罪科刑參考法條全文：
刑法第２７６條：
因過失致人於死者，處二年以下有期徒刑、拘役或二千元以下罰
金。
從事業務之人，因業務上之過失犯前項之罪者，處五年以下有期
徒刑或拘役，得併科三千元以下罰金。
刑法第２８４條：
因過失傷害人者，處六月以下有期徒刑、拘役或五百元以下罰金
，致重傷者，處一年以下有期徒刑、拘役或五百元以下罰金。
從事業務之人，因業務上之過失傷害人者，處一年以下有期徒刑
、拘役或一千元以下罰金，致重傷者，處三年以下有期徒刑、拘
役或二千元以下罰金。


司法院資訊處製作；財團法人民間司法改革基金會備份。
